【裁判字號】    95,訴,588
【裁判日期】    950728
【裁判案由】    毒品危害防制條例
【裁判全文】
臺灣彰化地方法院刑事判決               95年度訴字第588號
公  訴  人  臺灣彰化地方法院檢察署檢察官
被      告  甲○○
                    （現另案在臺灣臺中女子監獄執行中）
上列被告因毒品危害防制條例案件，經檢察官提起公訴（九十五
年度毒偵字第一０四０號），並經檢察官移送併案（九十五年度
毒偵字第一五九三、一七七六、一七九五、二三四八號），被告
於準備程序中就被訴及併案事實均為有罪之陳述，經告知簡式審
判程序之旨，並聽取公訴人、被告之意見後，由本院合議庭裁定
由受命法官獨任進行簡式審判程序，判決如下：
    主  文
甲○○連續施用第一級毒品，累犯，處有期徒刑壹年，扣案之如
附表壹所示之物均沒收銷燬之，另扣案如附表貳所示之物均沒收
之；又連續施用第二級毒品，累犯，處有期徒刑柒月，扣案之如
附表所示之物沒收銷燬之，另扣案如附表肆所示之物沒收之。
應執行有期徒刑壹年伍月，扣案之如附表壹、所示之物均沒收
銷燬之，另扣案如附表貳、肆所示之物均沒收之。
    犯罪事實
一、甲○○（原名為黎雅惠）前曾有違反麻醉藥品管理條例前科
    ，又因違反毒品危害防制條例案件，經臺灣南投地方法院判
    處有期徒刑八月確定，經送監執行於九十三年九月二十七日
    因縮刑期滿執行完畢，並於翌日即九十三年九月二十八日出
    監，後又於九十四年十月三十一日，再因違反毒品危害防制
    條例案件，經臺灣臺中地方法院判處應執行有期徒刑一年（
    施用第一級毒品十月、施用第二級毒品四月，二罪併定），
    後經撤回上訴，而於九十四年十二月十九日確定（現即因此
    案件在監執行中）。又前曾於八十九年間因施用毒品案件，
    經臺灣臺中地方法院以八十九年度毒聲字第三七四０號裁定
    令入戒治處所施以強制戒治，於九十年六月二十一日停止戒
    治後交付保護管束期滿，並由臺灣臺中地方法院檢察署檢察
    官於九十年七月十三日以九十年度戒毒偵字第三三四號為不
    起訴處分確定在案。詎竟不知悔改，復於強制戒治執行完畢
    釋放後五年內，另基於施用第一級毒品海洛因之概括犯意，
    自九十五年一月十八日起至九十五年六月三日晚間八時許止
    ，以平均每日施用一次之量，或在彰化縣北斗鎮○○路五十
    八巷二十二號住處房間內；或在彰化縣斗北鎮○○路路旁利
    用停車之際在自小客車內等處，以將少許海洛因粉末置入注
    射針筒內加水稀釋後，再以針筒注射手臂施用之方式，連續
    施用第一級毒品海洛因多次。另又基於施用第二級毒品甲基
    安非他命之概括犯意，自九十五年一月十八日起至九十五年
    六月三日晚間八時許止，以平均約五日即施用一次之量，在
    臺中市○○區○○路九０七巷十一號三樓之十住處內，以將
    少許之第二級毒品甲基安非他命置於玻璃球內，再利用火烤
    而吸其煙霧之方式，連續施用第二級毒品甲基安非他命多次
    。嗣先後於九十五年一月二十日上午十一時四十分許，在
    彰化縣北斗鎮○○路五十八巷二十二號住處因警方執行拘提
    時查獲，其為警所採集之尿液經送檢驗，其結果確呈現有嗎
    啡及甲基安非他命、安非他命陽性反應；九十五年四月十
    一日下午四時三十分許，經警持本院所核發之索搜票在彰化
    縣北斗鎮○○路五十八巷二十二號住處內當場查獲，並扣得
    屬其所有之第一級毒品海洛因一包（驗餘淨重０點０八公克
    、空包裝重０點二三公克），及屬其所有供施用第一級毒品
    海洛因所用之夾鏈空袋二個、注射針筒二支等物，後為警所
    採集之尿液經送檢驗，其結果確呈現有甲基安非他命、安非
    他命及嗎啡陽性反應；九十五年四月二十一日下午四時三
    十分許，經警持本院所核發之索搜票在彰化縣北斗鎮○○路
    五十八巷二十二號住處內當場查獲，並扣得屬其所有之第一
    級毒品海洛因一包（驗餘淨重０點０八公克、空包裝重０點
    一八公克），及其不詳姓名、年籍、住居所綽號「烏龜」之
    成年男子所寄放之第二級毒品大麻一包等物，後為警所採集
    之尿液經送檢驗，其結果確呈現有嗎啡陽性反應；九十五
    年四月二十五日下午一時五十分許，經警持本院所核發之索
    搜票在其友人劉建麟（所涉毒品案件由檢察官另行偵辦）彰
    化縣北斗鎮○○里○○路○段二號二樓房間內當場查獲，並
    扣得屬其所有之第一級毒品海洛因十包（驗餘合計淨重三點
    三三公克、空包裝總重二點九六公克）、第二級毒品甲基安
    非他命二包（警秤毛重合計０點七公克）及屬其所有供施用
    第一級毒品海洛因所用之注射針筒一支等物，後為警所採集
    之尿液經送檢驗，其結果確呈現有嗎啡及安非他命、甲基安
    非他命陽性反應。九十五年六月三日晚間十一時五十分許
    ，甲○○因另案違反毒品危害防制條例案件，經臺灣臺中地
    方法院檢察署發佈通緝，為警在彰化縣北斗鎮○○里○○路
    「卓綜合醫院」旁緝獲，並當場扣得屬其所有之第一級毒品
    海洛因一包（驗餘淨重０點二九公克、空包裝重０點二二公
    克），後為警所採集之尿液經送檢驗，其結果確呈現有嗎啡
    及甲基安非他命陽性反應。
二、案經彰化縣警察局溪湖分局報請臺灣彰化地方法院檢察署檢
    察官偵查起訴及彰化縣警察局北斗分局報請臺灣彰化地方法
    院檢察署檢察官偵查後移送併案審理。
    理  由
一、上揭連續施用第一級毒品海洛因多次及連續施用第二級毒品
    甲基安非他命多次之犯罪事實，業據被告甲○○於本院審理
    時均坦承不諱，而被告先後五次（即九十五年一月二十日上
    午十一時四十分許、九十五年四月十一日下午四時三十分許
    、九十五年四月二十一日下午四時三十分許、九十五年四月
    二十五日下午一時五十分許、九十五年六月三日晚間十一時
    五十分許）為警採尿後，經送檢驗，其結果或呈嗎啡及甲基
    安非他命陽性反應（指九十五年一月二十日上午十一時四十
    分許、九十五年四月十一日下午四時三十分許、九十五年四
    月二十五日下午一時五十分許、九十五年六月三日晚間十一
    時五十分許）；或呈嗎啡陽性反應（指九十五年四月二十一
    日下午四時三十分許），此分別有詮昕科技股份有限公司濫
    用藥物尿液檢驗報告五紙附卷可稽，又先後扣案之不明藥物
    白色粉末共計十三包，經分別送請法務部調查局鑑定之結果
    ，亦確均含有毒品海洛因成分（驗餘淨重分別為０點０八公
    克、０點０八公克、合計三點三三公克、０點二九公克；空
    包裝重分別為０點二三公克、０點一八公克、總重二點九六
    公克、０點二二公克），此亦有法務部調查局九十五年五月
    十八日調科壹字第一四００一二九０一號、九十五年五月三
    十日調科壹字第一四００一二九七一號、九十五年六月十三
    日調科壹字第一四００一二九四七號、九十五年六月二十七
    日調科壹字第一四００一三０六三號鑑定通知書共四紙在卷
    可憑。此外，復有被告所有之第二級毒品甲基安非他命（係
    指原毛重合計０點七公克中扣除所含之供前開第二級毒品甲
    基安非他命包裝用之外包裝袋二只重量後之淨重部分）及供
    前開第二級毒品甲基安非他命包裝用之外包裝袋二只扣案足
    參，且該扣案之白色結晶二包確係第二級毒品甲基安非他命
    ，亦有彰化縣警察局北斗分局查獲涉嫌毒品危害防制條例毒
    品初步檢驗報告表一紙附卷可憑，另並有被告所有供施用第
    一級毒品海洛因所用之夾鏈空袋二個、注射針筒三支等物扣
    案足資佐證，則被告就其連續施用第一級毒品海洛因多次及
    連續施用第二級毒品甲基安非他命多次之自白核與事實相符
    ，足堪採信。又被告前曾於八十九年間因施用毒品案件，經
    臺灣臺中地方法院以八十九年度毒聲字第三七四０號裁定令
    入戒治處所施以強制戒治，於九十年六月二十一日停止戒治
    後交付保護管束期滿，並由臺灣臺中地方法院檢察署檢察官
    於九十年七月十三日以九十年度戒毒偵字第三三四號為不起
    訴處分確定在案。故被告於強制戒治執行完畢釋放後五年內
    ，再為施用第一、二級毒品之犯行，本件事證明確，被告連
    續施用第一級毒品海洛因及連續施用第二級毒品甲基安非他
    命之犯行均洵堪認定。
二、查我國刑法於九十四年二月二日修正公布，九十五年七月一
    日施行（下稱新法；修正前刑法下稱舊法）後，依最高法院
    九十五年度第八次刑事庭會議決議之決議內容，有關新舊法
    之適用原則如下：
  (一)新法第二條第一項之規定，係規範行為後法律變更所生新舊
    法律比較適用之準據法，於新法施行後，應適用新法第二條
    第一項之規定，為「從舊從輕」之比較。
  (二)基於罪刑法定原則及法律不溯及既往原則，行為之處罰，以
    行為時之法律有明文規定者為限，必行為時與行為後之法律
    均有處罰之規定，始有新法第二條第一項之適用。
  (三)比較時應就罪刑有關之共犯、未遂犯、想像競合犯、牽連犯
    、連續犯、結合犯，以及累犯加重、自首減輕暨其他法定加
    減原因（如身分加減）與加減例等一切情形，綜其全部罪刑
    之結果而為比較。
  (四)從刑附屬於主刑，除法律有特別規定者外，依主刑所適用之
    法律。
三、按海洛因、甲基安非他命係毒品危害防制條例所定之第一級
    毒品、第二級毒品，不得非法施用。是被告甲○○所為，核
    分別係犯毒品危害防制條例第十條第一項之施用第一級毒品
    罪、同條第二項之施用第二級毒品罪。查被告為供施用第一
    級毒品海洛因、第二級毒品甲基安非他命，而持有各該級毒
    品之低度行為，應各為施用之高度行為所吸收，均不另論罪
    。又本件被告行為後，刑法關於連續犯、累犯及數罪併罰等
    規定均有修正，依前揭最高法院九十五年度第八次刑事庭會
    議決議內容，應綜其全部罪刑之結果而為比較後，始得判斷
    應適用新法或舊法，經本院為如附表伍所示之比較後，認本
    件依刑法第二條第一項前段，就以下連續犯、累犯及數罪併
    罰等適用，應依舊法。次查被告先後多次施用第一級毒品海
    洛因及第二級毒品甲基安非他命之犯行，各時間緊接，觸犯
    構成要件相同之罪，顯各係基於概括犯意反覆為之，為連續
    犯，應依修正前刑法第五十六條之規定，各以一罪論，並均
    依法加重其刑。另公訴人雖未敘及被告自九十五年一月十九
    日上午十時許後起至九十五年六月三日晚間八時許止連續施
    用第一級毒品海洛因多次之犯行；與自九十五年一月十八日
    上午十時許後起至九十五年六月三日晚間八時許止連續施用
    第二級毒品甲基安非他命多次之犯行（即檢察官移送併案之
    九十五年度毒偵字第一五九三、一七七六、一七九五、二三
    四八號部分），惟此二部分之連續施用第一級毒品海洛因及
    連續施用第二級毒品甲基安非他命之犯行與檢察官起訴被告
    連續施用第一級毒品海洛因多次及連續施用第二級毒品甲基
    安非他命多次部分，不僅各時間緊接，且手段亦相同，均有
    連續犯裁判上一罪關係，應為起訴效力所及，本院自均得併
    予審理，附此敘明。又被告所犯上開二罪，係犯意各別、行
    為互殊，應予分論併罰。末查被告前曾因違反毒品危害防制
    條例案件，經臺灣南投地方法院判處有期徒刑八月確定，經
    送監執行於九十三年九月二十七日因縮刑期滿執行完畢，並
    於翌日即九十三年九月二十八日出監，有臺灣高等法院被告
    前案紀錄表、在監在押全國紀錄表及臺灣彰化地方法院檢察
    署刑案資料查註紀錄表各一份在卷可稽，其於受有期徒刑執
    行完畢後，五年以內再犯本件有期徒刑以上之二罪，為累犯
    ，均應依刑法第四十七條之規定遞加重其刑。爰審酌被告曾
    因施用毒品送觀察、勒戒及裁定令入戒治處所施以強制戒治
    ，而仍未知警惕又再犯本案之罪，足見其雖經觀察、勒戒及
    強制戒治等治療程序，仍未徹底袪除施用毒品之惡習，猶再
    次施用，致深陷毒癮而難以自拔，顯未能善體國家設置觀察
    、勒戒機構，協助毒品施用者戒除毒癮之良法美意，惟念及
    施用毒品本質上係戕害自身健康之行為，尚未嚴重破壞社會
    秩序或侵害他人權益，及其施用第一、二級毒品海洛因、甲
    基安非他命之期間長短、次數，犯罪之動機、目的、所生危
    害及犯罪後坦承犯行態度尚屬良好等一切情狀，分別量處如
    主文所示之刑，並定其應執行之刑，以示懲儆。
四、至扣案如附表壹編號一、二、三、四所示之第一級毒品海洛
    因，均係屬第一級毒品，應依毒品危害防制條例第十八條第
    一項前段之規定沒收銷燬之。又扣案之供前開附表壹編號一
    、二、三、四所示之第一級毒品海洛因包裝用之外包裝袋共
    十三只（指附表貳編號一、二、三、四），依前揭法務部調
    查局之鑑定報告分別記載有（空包裝重０點二三公克、０點
    一八公克、空包裝總重二點九六公克、空包裝重０點二二公
    克），足認前開供第一級毒品海洛因包裝用之外包裝袋十三
    只，係可與包裝內之毒品分離，而外包裝袋主要作用在於包
    裹毒品，防其裸露、潮濕，便於被告攜帶施用毒品，且屬被
    告所有，業據被告供承在卷，爰依刑法第三十八條第一項第
    二款之規定宣告沒收（最高法院九十三年度臺上字第二七四
    三號判決意旨參見）；另扣案如附表編號一所示之第二級
    毒品甲基安非他命（係指原毛重合計０點七公克中扣除所含
    之供前開第二級毒品甲基安非他命包裝用之外包裝袋二只重
    量後之淨重部分）係屬第二級毒品，亦應依毒品危害防制條
    例第十八條第一項前段之規定沒收銷燬之，至扣案如附表肆
    編號一所示之供前開第二級毒品甲基安非他命包裝用之外包
    裝袋二只，因第二級毒品甲基安非他命係屬結晶體，該外包
    裝袋顯可與上開毒品分離，而其主要作用亦在於包裹毒品，
    防其裸露、潮濕，便於被告攜帶施用毒品，且亦係屬被告所
    有，復據被告供承在卷，爰亦依刑法第三十八條第一項第二
    款之規定宣告沒收之。又扣案如附表貳編號五、六所示之夾
    鏈空袋二個及注射針筒三支，均係被告所有，供其施用第一
    級毒品海洛因所用之物，復據被告供承在卷，爰亦均依刑法
    第三十八條第一項第二款之規定宣告沒收之。
五、另被告於九十五年四月二十一日下午四時三十分許，經警持
    本院所核發之索搜票在彰化縣北斗鎮○○路五十八巷二十二
    號內所當場查獲扣案之第二級毒品大麻，因該第二級毒品大
    麻係被告受其不詳姓名、年籍、住居所綽號「烏龜」之成年
    男子所請託寄放之物，則被告此部分另行起意因受託而單純
    持有第二級毒品大麻部分，應由檢察官另行依法偵辦處理，
    從而該扣案之第二級毒品大麻則亦應在該持有第二級毒品案
    件中依法處理，併此敘明。
據上論斷，應依刑事訴訟法第二百七十三條之一第一項、第二百
九十九條第一項前段，毒品危害防制條例第十條第一項、第二項
、第二十三條第二項、第十八條第一項前段，刑法第十一條、第
二條第一項前段、修正前刑法五十六條、第四十七條、第五十一
條第五款、第三十八條第一項第二款，判決如主文。
本案經檢察官洪英丰到庭執行職務。
中    華    民    國  九十五  年    七    月  二十八  日
                  刑事第二庭    法  官  許旭聖
以上正本證明與原本無異。
如不服本判決，應於判決送達後十日內，向本院提出上訴狀（須
附繕本），上訴於臺灣高等法院臺中分院。
中    華    民    國  九十五  年    七    月  二十八  日
                                書記官  黃幼華
附錄論罪科刑法條
毒品危害防制條例第十條：
施用第一級毒品者，處六月以上五年以下有期徒刑。
施用第二級毒品者，處三年以下有期徒刑。
附    表    壹：
編號
一、扣案之第一級毒品海洛因（驗餘淨重０點０八公克）。
二、扣案之第一級毒品海洛因（驗餘淨重０點０八公克）。
三、扣案之第一級毒品海洛因（驗餘合計淨重三點三三公克）。
四、扣案之第一級毒品海洛因（驗餘淨重０點二九公克）。
附    表    貳：（以下均係屬被告甲○○所有）
編號
一、扣案之供前開（指附表壹編號一）第一級毒品海洛因包裝用
    之外包裝袋一只（空包裝重０點二三公克）。
二、扣案之供前開（指附表壹編號二）第一級毒品海洛因包裝用
    之外包裝袋一只（空包裝重０點一八公克）。
三、扣案之供前開（指附表壹編號三）第一級毒品海洛因包裝用
    之外包裝袋十只（空包裝總重二點九六公克）。
四、扣案之供前開（指附表壹編號四）第一級毒品海洛因包裝用
    之外包裝袋一只（空包裝重０點二二公克）。
五、夾鏈空袋二個。
六、注射針筒三支。
附    表    ：
編號
一、扣案之第二級毒品甲基安非他命（係指原毛重合計０點七公
    克中扣除所含之供前開第二級毒品甲基安非他命包裝用之外
    包裝袋二只重量後之淨重部分）。
附    表    肆：（以下係屬被告甲○○龍所有）
編號
一、扣案之供前開（指附表編號一）第二級毒品甲基安非他命
    包裝用之外包裝袋二只。
附    表    伍：
┌──┬─────┬─────────────────────────┐
│編號│修正事項  │  以各別修正事項討論新、舊法之比較適用            │
├──┼─────┼─────────────────────────┤
│ 一 │數罪併罰部│刑法第五十一條第五款有關宣告多數之有期徒刑者，其合│
│    │分        │併執行有期徒刑之上限規定，新法係規定不得逾三十年，│
│    │          │而舊法則規定不得逾二十年，依刑法第二條第一項前段之│
│    │          │規定，應認修正前刑法第五十一條第五款之規定，對行為│
│    │          │人為有利。                                        │
├──┼─────┼─────────────────────────┤
│ 二 │連續犯部分│被告行為後，刑法第五十六條連續犯之規定，業經刪除，│
│    │          │而本件被告全部行為均在舊法時期，雖裁判在新法時，惟│
│    │          │修正前刑法第五十六條有關連續犯之規定，係將反覆實施│
│    │          │之同類複數犯罪行為論以一罪，並得加重其刑至二分之一│
│    │          │。而修正後已刪除連續犯之規定，在實務上將視各種具體│
│    │          │犯罪類型，對於反覆實施之同類複數犯罪行為，或評價為│
│    │          │一罪，或評價為併罰之數罪（參照該條修法理由）。若評│
│    │          │價為數罪而分別科處，顯對被告更為不利，依刑法第二條│
│    │          │第一項前段之規定，自應適用修正前刑法第五十六條之規│
│    │          │定較有利於被告。                                  │
├──┼─────┼─────────────────────────┤
│ 三 │累犯部分  │刑法第四十七條有關累犯之規定，修正後刑法第四十七條│
│    │          │第一項限制以故意再犯者為限，方成立累犯，而本件被告│
│    │          │之施用毒品犯行本即屬「故意」再犯，故修法前後之規定│
│    │          │，對本件被告累犯之認定，不生任何影響，依刑法第二條│
│    │          │第一項前段之規定，認仍應適用修正前刑法第四十七條之│
│    │          │規定。                                            │
├──┴─────┴─────────────────────────┤
│總結：本案經綜合前開結果，認仍應適用舊法之規定。                    │
└──────────────────────────────────┘


司法院資訊處製作；財團法人民間司法改革基金會備份。
